【裁判字號】    98,台上,139
【裁判日期】    980115
【裁判案由】    偽造文書等罪
【裁判全文】
最高法院刑事判決              九十八年度台上字第一三九號
上  訴  人
即 自訴 人  甲○○
                    22號
            乙○○
                    號13樓
共同代理人  陳傳中律師
被      告  丙○○
                    號
            丁○○
                    號
上列上訴人等因自訴被告等偽造文書等罪案件，不服台灣高等法
院中華民國九十五年五月三十日第二審判決（九十五年度上訴字
第五四二號，自訴案號：台灣桃園地方法院九十一年度自字第一
五號），提起上訴，本院判決如下：
    主  文
原判決關於偽造文書部分撤銷，發回台灣高等法院。
其他上訴駁回。
    理  由
一、撤銷發回（偽造文書）部分
本件原判決維持第一審以被告丙○○、丁○○被訴涉犯刑法第二
百十條偽造文書罪，犯罪尚屬不能證明，諭知渠等均無罪之判決
，駁回此部分上訴人甲○○、乙○○等在第二審之上訴，固非無
見。
惟按證據雖已調查而其內容尚未明瞭者，即與未經調查無異，如
遽行判決，仍屬應於審判期日調查之證據未予調查，自非適法。
查原判決係以：「被告丁○○於冠彤有限公司（下稱冠彤公司）
公司章程訂立後，因股東實際上之更異，而將此一情形，逕於民
國八十九年十一月六日變更之公司章程內予以修正，且如實登載
自訴人甲○○之出資額，並於該份章程上蓋用上訴人甲○○、乙
○○等人之印章，則該章程變動之實質內容因與實情相合，自不
足生損害於公眾或他人，尚難認被告等此部分所為，已該當於刑
法上偽造私文書罪之構成要件。」等語為理由，維持第一審以被
告等被訴涉犯刑法第二百十條偽造文書罪部分，犯罪尚屬不能證
明，諭知渠等均無罪之判決，駁回上訴人等此部分在第二審之上
訴，雖非無據。然冠彤公司於八十九年九月二日訂立登記時，原
係列「顧全深、乙○○、陳明彥、錢明煌、蘇仲政、劉育銘、鄒
秀仙及丙○○、丁○○」為股東，而被告等於八十九年十一月六
日變更公司登記時，則改列「甲○○、乙○○、陳明彥、劉銀香
（錢明煌之配偶）、蘇仲政、劉育銘、鄒秀仙及丙○○、丁○○
」為股東，其中上訴人甲○○之出資額並載明為新台幣（下同）
五十萬元，此有冠彤公司設立登記影本二份在卷可稽（見第一審
卷二第三九至四九頁），被告丁○○則不諱言未經全體股東之同
意，即於八十九年十一月六日變更公司登記，辯稱：係因股東顧
全深退股，而上訴人甲○○臨時入股，為保障其投資權益，才依
實情變更章程云云，與證人宋緯綸於第一審理中證述：顧全深是
以包裝機入股，抵一百萬元之股款，但後來於八十九年十月下旬
至同年十一月初某日，又表明要退股等語相符，另上訴人甲○○
係於八十九年九月二十五日入股五十萬元，亦有切結書影本一件
在卷可憑，上訴人乙○○於審理時復自承：被告丁○○當時有告
知顧全深欲退股之事，被告丁○○上開所辯，縱然屬實，但冠彤
公司於八十九年九月二日設立登記時，被告丙○○之出資額為一
百五十萬元、被告丁○○之出資額為一百萬元、顧全深之出資額
為一百萬元。而八十九年十一月六日變更公司登記時，除將股東
錢明煌變更為其配偶劉銀香，及股東顧全深部分變更為股東甲○
○出資額為五十萬元外，被告丁○○之出資額則改增為一百五十
萬元，與原出資額一百萬元增加五十萬元，此有冠彤公司設立登
記影本可按，果爾，原判決認被告等於八十九年十一月六日之公
司變更登記實質內容與實情相合，不足生損害於公眾或他人等語
，似與卷證資料並不全然相符，遽為論斷，難謂適法。又上訴人
等自訴意旨謂被告丁○○於九十年二月召開股東會自承丙○○確
實未出資等情，是否屬實，因與被告等於八十九年十一月六日為
冠彤公司變更登記時，所為變更登記是否真實，是否足生損害於
公眾或他人之判斷有關，亦有再加調查審認之必要。上訴意旨分
別指摘原判決關於偽造文書部分不當，尚非全無理由，應認該部
分有撤銷發回更審之原因。
二、上訴駁回（詐欺）部分
按刑事訴訟法第三百七十六條所列各罪之案件，經第二審判決者
，不得上訴於第三審法院，法有明文。本件上訴人甲○○、乙○
○等自訴被告丙○○、丁○○等詐欺案件部分，經原判決維持第
一審以被告等被訴涉犯刑法第三百三十九條第一項詐欺罪，犯罪
尚屬不能證明，諭知渠等均無罪之判決，駁回此部分上訴人等在
第二審之上訴，查該部分屬刑事訴訟法第三百七十六條第四款之
案件，依首開說明，既經第二審判決，自不得上訴於第三審法院
，上訴人等竟對上開部分一併提起上訴，顯為法所不許，此部分
上訴為不合法，應予駁回。
據上論結，應依刑事訴訟法第三百九十七條、第四百零一條、第
三百九十五條前段，判決如主文。
中    華    民    國  九十八  年    一    月   十五   日
                      最高法院刑事第二庭
                          審判長法官  莊  登  照
                                法官  黃  一  鑫
                                法官  陳  世  淙
                                法官  許  錦  印
                                法官  劉  介  民
      本件正本證明與原本無異
                                      書  記  官
中    華    民    國  九十八  年    一    月   十九   日
                                                      K


司法院資訊處製作；財團法人民間司法改革基金會備份。
